臺灣高等法院臺中分院交通事件裁定　 100年度交抗字第1076號
抗　告　人
即受處分人　梁翠鳳
上列抗告人即受處分人因違反道路交通管理處罰條例聲明異議案
件，不服臺灣南投地方法院中華民國100年11月17日裁定（100年
度交聲字第59號），提起抗告，本院裁定如下：
    主  文
抗告駁回。
    理  由
一、本件抗告人即受處分人梁翠鳳（下稱抗告人）抗告意旨略以
    ：系爭農用搬運車於農田道路旁發生事故，造成雙方極大不
    便，抗告人深感不安，願意和解。但系爭搬運車被沒入後，
    農作物之運送即發生問題，抗告人全家都靠這台搬運車載運
    農作物，今遭沒入，無法搬運收成之農作物，生計將發生問
    題。且抗告人耕作之田地係租賃而來，夫妻二人皆以種植筊
    白筍維生，養活一家六口，但今年收成不好，只能賺點工錢
    ，極需此輛搬運車維持家中生活及農務運作，盼法院能發還
    此輛搬運車，以維生計等語。
二、按拼裝車輛未經核准領用牌證行駛，處汽車所有人新臺幣3,
    600元以上10,800元以下罰鍰，車輛並沒入之，道路交通管
    理處罰條例第12條第1項第2款及第2項定有明文。又一般農
    用搬運車，若無法依道路交通安全規則第17條規定繳驗來歷
    憑證，自無法領用牌照，且未領有其他使用牌證者，即屬道
    路交通管理處罰條例第12條第1項第2款所指之「拼裝車輛」
    。亦即，依道路交通安全規則第17條規定，汽車所有人於申
    請新領牌照登記時，應繳驗車輛來歷憑證，不論國內製造或
    國外進口之車輛，均應繳驗出廠證明（國內製造者，出廠證
    明已與貨物完（免）稅照合併為「車輛出廠與貨物完（免）
    稅照證」，國外進口之車輛則應繳驗車輛類專用之「海關進
    口與貨物稅完（免）稅證明書」），如無法提具前述等車輛
    之來歷憑證，仍屬拼裝車輛，倘行駛於道路，即應依道路交
    通管理處罰條例第12條第1項第2款規定處以罰鍰，及依同條
    第2項規定沒入車輛，有交通部89年9月26日交路字第55155
    號函釋、90年5月24日交路字第035551號函釋可資參照。又
    所謂「拼裝車」，並不以「由不同舊車零件拼湊而成之車輛
    」為限，包含「拼湊組裝」而成但未經主管機關核准並領用
    牌照之車輛，此種車輛依前揭規定禁止在道路上行駛，係為
    保障用路人之交通安全，且因「拼裝車」駕駛使用安全性堪
    慮，有予以禁止必要。是以農用搬運車輛仍應繳交農機來源
    等證明，向經辦單位申請農機使用證和農機號牌，並應將農
    機號牌懸掛於農機之車身，始符合農委會所規範之農機，而
    得供農民行駛於鄉村地區搬運農產品或農用資材，若無領用
    任何牌證，仍經行為人駕駛而行駛於道路上，即應依道路交
    通管理處罰條例第12條第1項第2款規定處以罰鍰並禁止其行
    駛，及依同條第2項規定沒入車輛。
三、經查，抗告人於100年9月17日15時許駕駛農用搬運車，行經
    南投縣埔里鎮○○○○○路42.2公里處，發生道路交通事故，
    因有「搬運車未領用牌照行駛公路」之違規，經到場處理員
    警依違反道路交通管理處罰條例第12條第1項第2款規定當場
    開單舉發，嗣經原處分機關即交通部公路總局臺中區監理所
    南投監理站，依違反道路交通管理處罰條例第12條第1項第1
    款規定開立裁決書，此有南投縣政府警察局投警交字第JC00
    00000號違反道路交通管理事件通知單、交通部公路總局臺
    中區監理所南投監理站投監四字第裁65-JC0000000號裁決書
    等件在卷可稽，且經抗告人於原審聲明異議狀自承上開事實
    。而系爭農用搬運車，車身並未懸掛任何牌照，有卷附之車
    前、車後照片四張在卷為憑，抗告人亦未提出車輛來源憑證
    ，及經辦單位核發之農機使用證、農機號牌，系爭車輛自屬
    未經核准領用牌照之「拼裝車輛」；又本件發生事故地點為
    南投縣埔里鎮○○○○○路42.2公里處，核屬道路交通管理處
    罰條例第3條第1款規定之道路，是抗告人確有於上開時、地
    駕駛系爭未經核准領用牌照之拼裝車輛行駛於道路之違規事
    實。抗告人之抗告意旨雖稱系爭車輛如遭沒入，農作物無法
    運送，全家生計將發生困難等語，固然深值同情，然該規定
    之立法意旨，係因拼裝車輛倘未經主管機關檢驗核准領用牌
    證即任意行駛，將危害用路人之人車安全，為維持社會秩序
    及增進公共利益，乃以法律限制拼裝車輛之行駛，並於違反
    規定時，沒入拼裝車輛。本件復係因抗告人於前揭時、地駕
    駛未經核准領用牌證之拼裝車輛，行駛於道路時與他人發生
    交通事故，而經警舉發違規事實，益徵道路交通管理處罰條
    例第12條第1項第2款、第2項規定之立法意旨無誤。又此係
    經立法院三讀通過、總統公布施行之現行有效法律，法院依
    法獨立審判，上開規定既係合法、有效之現行法律，且不論
    採取何種解釋方法，本件尚無裁量決定「不予沒入系爭拼裝
    車」之餘地，故仍無法免予沒入系爭車輛之處罰。是原審裁
    定撤銷原處分機關就道路交通管理處罰條例第12條第1項第1
    款、第2項之適用，改依同條例第12條第1項第2款、第2項，
    裁處罰鍰3,600元，並將系爭車輛沒入，本院經核於法並無
    不合，抗告人之抗告為無理由，應予駁回。
四、據上論結，應依道路交通管理處罰條例第89條，刑事訴訟法
    第412條，裁定如主文。
中    華    民    國   100    年    12    月    21    日
              交通法庭    審判長法  官  邱  顯  祥
                                法  官  姚  勳  昌
                                法  官  張  國  忠
以上正本證明與原本無異。
不得再抗告。
                                書記官  卓  佳  儀
中    華    民    國   100    年    12    月    21    日